臺灣基隆地方法院民事裁定  
111年度消債清字第7號
聲  請  人  陸惠貞  
即  債務人            
代  理  人  涂予彣律師
上列聲請人因消費者債務清理條例聲請清算事件，本院裁定如下
：
    主  文
債務人陸惠貞自中華民國一百一十一年三月十七日下午五時起開
始清算程序，並同時終止清算程序。
    理  由
一、按為使負債務之消費者得依消費者債務清理條例（下稱債務
    清理條例）所定程序清理債務，以調整其與債權人及其他利
    害關係人之權利義務關係，保障債權人之公平受償，謀求消
    費者經濟生活之更生及社會經濟之健全發展，特制定債務清
    理條例（參見債務清理條例第1條）。次按債務人不能清償
    債務或有不能清償之虞者，得依債務清理條例所定更生或清
    算程序，清理其債務；債務人於法院裁定開始更生程序或許
    可和解或宣告破產前，得向法院聲請清算；債務人對於金融
    機構負債務者，在聲請更生或清算前，應向最大債權金融機
    構請求協商債務清償方案，或向其住、居所地之法院或鄉、
    鎮、市、區調解委員會聲請債務清理之調解。債務清理條例
    第3條、第80條前段、第151條第1項定有明文。而依債務清
    理條例第2條第1項、第2項規定，債務清理條例所稱消費者
    ，指5年內未從事營業活動或從事營業額平均每月新臺幣（
    下同）200,000元以下之小規模營業活動之自然人。因此，5
    年內未從事營業活動或從事營業額平均每月200,000元以下
    之小規模營業活動之自然人，倘有不能清償債務或有不能清
    償債務之虞，且客觀上並無濫用更生或清算程序之情事者，
    自應使其藉由債務清理條例所定程序清理債務。第按法院開
    始清算程序之裁定，應載明其年、月、日、時，並即時發生
    效力；法院裁定開始清算程序後，得命司法事務官進行清算
    程序。債務清理條例第83條第1項、第16條第1項前段亦有明
    定。又依債務清理條例第85條第1項規定，債務人之財產不
    敷清償清算程序之費用時，法院應裁定開始清算程序，並同
    時終止清算程序。
二、聲請意旨略以：聲請人因退化性脊椎炎併腰椎第五節至薦椎
    第一節滑脫及脊椎狹窄，於民國110年9月底離職，且名下無
    任何財產，實有不能清償債務之情形，於債務清理條例施行
    後，向本院聲請債務清理之調解而未能成立，且未經法院裁
    定開始更生程序或許可和解或宣告破產，為此向本院聲請清
    算等語。
三、聲請人主張其有不能清償債務之情事，於民國110年12月8日
    具狀向本院聲請調解，經本院以110年度司消債調字第135號
    調解事件受理，因聲請人無法負擔債權人兆豐國際商業銀行
    股份有限公司所提本金84期、年利率8%、每月繳納3,061元
    之清償方案，而調解不成立等情，業經本院核閱110年度司
    消債調字第135號消債聲請卷宗屬實，堪信為真實，本件聲
    請核與債務清理條例第2條第1項、第3條、第151條之程序要
    件相符。本院自應綜合聲請人目前全部收支及財產狀況，評
    估其是否已達不能維持符合人性尊嚴之最低生活條件，而有
    「不能清償債務或有不能清償之虞」之情形。經查：　　
  ㈠聲請人陳報其因退化性脊椎炎併腰椎第五節至薦椎第一節滑
    脫及脊椎狹窄而於110年9月底離職，目前並無工作收入，名
    下亦無財產等情，有聲請人所提108、109年度綜合所得稅各
    類所得資料清單、全國財產稅總歸戶財產查詢清單、衛生福
    利部基隆醫院診斷證明書為證（消債聲請卷第45頁至第49頁
    、第59頁），且聲請人之勞工保險已於110年9月30日退保，
    有勞工保險被保險人投保資料及明細附卷足憑（消債聲請卷
    第53頁至第56頁），堪認聲請人現無固定收入，已不足以負
    擔依債務清理條例第64條之2第1項規定以及衛生福利部公告
    之111年度台灣省每人每月最低生活費14,230元計算之每月
    必要生活費17,076元。
  ㈡本院審酌聲請人因身體狀況無法工作，已無力負擔每月必要
    生活支出，而至111年1月16日為止，聲請人積欠之無擔保或
    無優先權債務總額約2,409,086元，並無工作收入或財產可
    供清償，有各債權人陳報狀、全國財產稅總歸戶財產查詢清
    單、稅務電子閘門財產所得調件明細表在卷可稽，堪認聲請
    人已欠缺清償債務之能力，客觀上對已屆清償期之債務有不
    能清償債務之虞，而有藉助清算制度調整其與債權人間之權
    利義務關係而重建其經濟生活之必要。
四、綜上所述，本件聲請人屬於債務清理條例之消費者，確有無
    法清償債務之情事，且未經法院裁定開始更生程序或許可和
    解或宣告破產，復查無債務清理條例第6條第3項、第8條或
    第82條所定應駁回清算聲請之事由存在，聲請人聲請清算，
    為有理由，應予准許，且審酌聲請人名下並無任何可供換價
    之動產及不動產，無法清償清算程序之費用，並同時終止清
    算程序，爰依債務清理條例第83條第1項、第85條第1項，裁
    定如主文。　　　　
中　　華　　民　　國　　111 　年　　3 　　月　　16　　日
                  民事庭法　官　陳湘琳
以上正本係照原本作成。
開始清算程序之裁定不得抗告。如不服同時終止清算程序之裁定
，應於裁定送達後10日內，以書狀向本院提出抗告，並繳納抗告
費新臺幣1,000元。
中　　華　　民　　國　　111 　年　　3 　　月　　16　　日
                        書記官　林亭如